【裁判字號】    98,易,180
【裁判日期】    980529
【裁判案由】    公共危險等
【裁判全文】
臺灣桃園地方法院刑事判決               98年度易字第180號
公  訴  人  臺灣桃園地方法院檢察署檢察官
被      告  乙○○
上列被告因公共危險等案件，經檢察官提起公訴（97年度偵字第
19589 號），本院判決如下︰
    主  文
乙○○預備放火燒燬現供人使用之住宅，累犯，處拘役伍拾日，
如易科罰金，以新臺幣壹仟元折算壹日。又以加害生命、身體之
事，恐嚇他人致生危害於安全，共貳罪，均累犯，各處拘役參拾
日，如易科罰金，以新臺幣壹仟元折算壹日。扣案菜刀壹把沒收
。應執行拘役玖拾日，如易科罰金，以新臺幣壹仟元折算壹日。
扣案菜刀壹把沒收。
    事  實
一、乙○○前於民國92年間，因違反動產擔保交易法案件，經臺
    灣桃園地方法院以92年度桃簡字第292 號判處有期徒刑4 月
    確定，於93年2 月23日縮刑期滿執行完畢，復於93年間因違
    反台灣地區與大陸地區人民關係條例案件，經臺灣板橋地方
    法院以93年度簡字第656 號判處有期徒刑4 月確定，於94年
    2 月28日縮刑期滿執行完畢（本件構成累犯）。詎仍不知悔
    改，自89年間起向丙○○承租位於桃園縣龜山鄉○○路2 巷
    14號2 樓房屋，嗣丙○○欲收回房屋，在該屋門口張貼紙條
    告以該屋已委託仲介出售，並將斷水斷電，請於97年9 月5
    日前搬走之語，乙○○見此心生不滿，而為下列行為：
（一）97年8 月31日晚上8 時許，乙○○基於恐嚇之犯意，自家
      中攜帶菜刀1 把及裝滿汽油之1,500cc 寶特瓶1 瓶至丙○○經營位於桃園縣龜山鄉○○路3 巷2 號「祥瑞商店」，
      因丙○○不在，乃向丙○○之女甲○○辱罵「幹你娘」、
      「操你媽」等語（此部所涉公然侮辱部份，業據甲○○於
      準備程序中撤回告訴，本院另為不受理判決），並揮舞菜
      刀朝櫃檯砍1 刀（毀損部分未據告訴），以此加害生命、
      身體之事恫嚇甲○○，甲○○見狀心生畏懼，致生危害於
      安全。
（二）乙○○明知丙○○經營上開「祥瑞商店」係現供人使用之
      住宅，另基於預備放火燒燬現供人使用住宅之犯意，於離
      開上開「祥瑞商店」前，將寶特瓶內之汽油自店外往店內
      櫃檯正前方潑灑，而為放火之預備行為，未及點燃即行離
      去，嗣甲○○通知丙○○報警後，丙○○與員警一同前往
      乙○○上開租屋處。
（三）乙○○另基於恐嚇之單一犯意，於同日晚上9 時10分許，
      在上開租屋處，對前來之丙○○辱罵「幹你娘」、「操你
      媽」、「幹」等語（此部所涉公然侮辱部份，亦據丙○○
      於準備程序中撤回告訴，本院另為不受理判決），並以「
      如果我被關沒關係，我還有兄弟在外面，你在外面小心一
      點」等語，以此加害生命、身體之事恐嚇丙○○，丙○○
      聞言後心生害怕，經員警當場制止不從，遂以現行犯逕行
      逮捕送回警局。乙○○復承前之恐嚇犯意，於同日晚上22
      時許，在警局接續向丙○○恫稱：「就算被關，也會叫兄
      弟修理你，要放火燒你全家，你小心一點」等語，以此加
      害生命、身體之事恐嚇丙○○，致丙○○聞言後心生恐懼
      ，致生危害於安全。
二、案經丙○○、甲○○訴由桃園縣政府警察局龜山分局報告臺
    灣桃園地方法院檢察署檢察官偵查起訴。
    理  由
一、前揭犯罪事實，業據被告乙○○於警詢、偵查及本院準備程
    序時均坦承不諱，核與證人即被害人丙○○、甲○○於警詢
    及偵查中證述之情節相符，復有目擊證人林億禮偵查中證述
    、房屋租賃契約書、扣押物品目錄表、案發現場照片3 張附
    卷可稽，並有扣案菜刀1 把可佐，足認被告任意性之自白與
    事實相符，應堪採信。本件事證明確，被告犯行堪以認定，
    應依法論科。
二、按刑法第173 條所稱之「放火」，係指行為人對於特定物，
    故意以火力使之燃燒者而言；是若行為人僅為前置階段，而
    尚未至「故意以火力使之燃燒」者，則其行為僅止於「預備
    」階段，而不能謂已著手於「放火」構成要件行為之實施。
    查本件被告乙○○攜帶之寶特瓶內汽油自上開「祥瑞商店」
    店外往店內櫃檯正前方潑灑在地，其目的在作為燒燬房屋之
    火引之用，而潑灑汽油係屬放火行為之預備動作，惟被告未
    及點燃即行離去，則被告之行為尚非屬開始實施「故意以火
    力使之燃燒」之行為，即尚未達放火行為之著手，而僅屬預
    備之階段。
三、核被告乙○○上揭事實 (一)、 （三）所為，均係犯刑法第
    305 條之恐嚇危害安全罪。事實（三）部分被告先後2 次當
    面以言語恐嚇被害人之行為，其動機均係出於不滿房東要求
    搬遷挾怨報復，應係基於單一之犯意，為達一恐嚇危害安全
    之目的而為之數個舉動，且其侵害之法益同一，而數行為係
    在密切接近之時間實施，各行為間之獨立性極為薄弱，依一
    般社會健全觀念，在時間差距上，難以強行分開，在刑法評
    價上，應視為數個舉動之接續施行，應屬接續犯，而為包括
    之一罪。核被告事實（二）所為，係犯刑法第173 條第4 項
    、第1 項之預備放火燒燬現供人使用之住宅罪。被告上開所
    犯2 次恐嚇罪及預備放火罪間，犯意各別，行為互殊，應分
    論併罰。又被告前因違反動產擔保交易法案件，經臺灣桃園
    地方法院以92年度桃簡字第292 號判處有期徒刑4 月確定，
    於93年2 月23日縮刑期滿執行完畢，復於93年間因違反台灣
    地區與大陸地區人民關係條例案件，經臺灣板橋地方法院以
    93年度簡字第656 號判處有期徒刑4 月確定，於94年2 月28
    日縮刑期滿執行完畢等情，有臺灣高等法院被告前案紀錄表
    可考，其於有期徒刑執行完畢後5 年內，故意再犯本件有期
    徒刑以上之罪，為累犯，應依刑法第47條第1 項規定加重其
    刑。爰審酌被告僅因被害人丙○○要求搬遷，即以攜帶菜刀
    、汽油至丙○○所經營上開商店，恐嚇甲○○及以激烈手段
    預備放火燒燬上開商店之方式加以報復，所幸未釀成災害，
    惟姑念其犯後坦承犯行，頗有悔意，告訴人丙○○亦當庭表
    示願意原諒被告等一切情狀，分別量處如主文所示之刑，並
    定應執行之刑，及諭知易科罰金之折算標準。扣案之菜刀1
    把，係被告所有，犯恐嚇罪所用之物，依刑法第38條第1項
    第2 款規定宣告沒收；至於供犯罪所用盛裝汽油之寶特瓶，
    經被告丟棄於路旁草叢，此經其供述在卷，為免日後執行困
    難，故不為沒收之諭知，附此敘明。
據上論斷，應依刑事訴訟法第273 條之1 第1 項、第299 條第1
項前段，刑法第305 條、第173 條第4 項、第1 項、第41條第1
項前段、第51條第6 款、第38條第1 項第2 款，刑法施行法第1
條之1 第1 項、第2 項前段，判決如主文。
本案經檢察官吳佳美到庭執行職務。
中    華    民    國    98    年    5     月    29    日
                  刑事第八庭    法  官  張瓊華
以上正本證明與原本無異。
如不服本判決應於收受判決後10日內向本院提出上訴書狀，並應
敘述具體理由。其未敘述上訴理由者，應於上訴期間屆滿後20日
內向本院補提理由書 (均須按他造當事人之人數附繕本)「 切勿
逕送上級法院」。
                                書記官  李宜娟
中    華    民    國    98    年    6     月    1     日
附錄本案論罪科刑法條：
中華民國刑法第305 條（恐嚇危害安全罪）
以加害生命、身體、自由、名譽、財產之事，恐嚇他人致生危害
於安全者，處2 年以下有期徒刑、拘役或3 百元以下罰金。
中華民國刑法第173 條（放火或失火燒燬現住建築物及交通工具
罪）
放火燒燬現供人使用之住宅或現有人所在之建築物、礦坑、火車
、電車或其他供水、陸、空公眾運輸之舟、車、航空機者，處無
期徒刑或7 年以上有期徒刑。
失火燒燬前項之物者，處 1 年以下有期徒刑、拘役或 5 百元以
下罰金。
第 1 項之未遂犯罰之。
預備犯第 1 項之罪者，處 1 年以下有期徒刑、拘役或 3 百元以
下罰金。


司法院資訊處製作；財團法人民間司法改革基金會備份。
